【裁判字號】    99,易,2033
【裁判日期】    991022
【裁判案由】    贓物
【裁判全文】
臺灣板橋地方法院刑事判決              99年度易字第2033號
公  訴  人  臺灣板橋地方法院檢察署檢察官
被      告  乙○○
上列被告因贓物案件，經檢察官提起公訴（99年度偵字第16538
號），本院判決如下：
    主  文
乙○○無罪。
    理  由
一、公訴意旨略以：被告乙○○明知某真實姓名、年籍不詳自稱
    「姜國城」之成年男子所持有廠牌為SONY ERICSSON 、型號
    為C902、序號為000000000000000 之行動電話1 支，係來路
    不明之贓物（甲○所有，前於民國99年1 月27日，在臺北市
    信義區○○○路國父紀念館西側停車場所遭竊，下稱系爭手
    機），竟基於故買贓物之犯意，於99年2 月1 日，在其經營
    址設臺北縣新莊市○○路364 號之「展嘉通訊行」內，收購
    之，並轉賣予不知情之周宥千。嗣經警調閱相關通聯紀錄，
    發現該手機曾搭配以周宥千之夫彭尚斌名義申辦的00000000
    00行動電話門號使用，始循線查悉上情。因認被告涉犯刑法
    第349 條第2 項之故買贓物罪嫌云云。
二、按犯罪事實應依證據認定之，無證據不得認定犯罪事實；不
    能證明被告犯罪者，應諭知無罪之判決，刑事訴訟法第154
    條第2 項、第301 條第1 項分別定有明文。而認定不利於被
    告之事實，須依積極證據，苟積極證據不足為不利於被告事
    實之認定時，即應為有利於被告之認定，更不必有何有利之
    證據（最高法院30年上字第816 號判例要旨參照）。又檢察
    官對於起訴之犯罪事實，應負提出證據及說服之實質舉證責
    任。倘其所提出之證據，不足為被告有罪之積極證明，或其
    指出證明之方法，無從說服法院以形成被告有罪之心證，基
    於無罪推定之原則，自應為被告無罪判決之諭知（最高法院
    92年臺上字第128 號判例要旨參照）。
三、公訴人認被告涉犯故買贓物罪嫌，無非係以被告之供述、證
    人即系爭手機原所有權人甲○之證詞、系爭手機遭竊後的使
    用人彭尚斌之證詞，佐以「姜國城」提出之健保卡並無照片
    等證據，為論斷之依據。訊據被告堅決否認涉此犯行，辯稱
    ：周宥千之前曾向其詢問有無販售與系爭手機同型號的手機
    ，恰「姜國城」拿系爭手機至其店內販售，其見狀況不錯，
    乃以合於二手手機市場行情的新臺幣3,500 元購入，轉賣予
    周宥千，之前曾誤買贓物，警察告誡要核對證件，此次對方
    有提出健保卡正本供核對，並留下手機號碼，才沒懷疑等語
    。經查：（一）被告自始否認知悉系爭手機為贓物，並以前
    詞置辯；證人甲○、彭尚斌之證詞，則僅得證明系爭手機遭
    竊後，輾轉流入被告經營之「展嘉通訊行」，再由被告販售
    予彭尚斌之妻周宥千等情節。此等事實，與被告明知系爭手
    機為贓物而故買之，顯有差距。又公訴人指稱「姜國城」提
    出之健保卡「欠缺相片，一望即知恐非真正」，然主管機關
    並未強制健保卡應貼照片，為公眾週知之事，逕認定被告應
    知非真正，同有疑問。公訴人所提證據，尚難說服本院形成
    被告故買贓物之心證。（二）反面言之，被告辯稱其購入系
    爭手機之價錢為3,500 元，合於市價行情等語，除經證人即
    被告胞妹，且為「展嘉通訊行」店員的丙○○到庭證述甚詳
    （見本院卷第26至28頁），並提出收據存根、手機資源回收
    契約書、中古機回收報價表為憑（見北檢99偵11313 偵查卷
    第13頁；本院卷第18頁），所稱之前購買他人販售之手機未
    核對證件，因而誤買贓物等情，亦經本院調取臺灣板橋地方
    法院檢察署96年度偵字第27824 號偵查卷核閱相關卷證資料
    屬實。被告所為辯解，俱非無據。（三）衡情，手機遭竊後
    倘僅更換門號使用，可透過一定方式查知該門號申辦人年籍
    資料，為本院辦理相似案件所已知，被告身為專業之手機販
    售業者，對此自是知之甚稔。比對被告之說法及證人彭尚斌
    前揭證詞，被告理當知悉彭尚斌之妻周宥千購入手機的目的
    是為供己使用，若被告已知系爭手機為贓物，未為任何防止
    追查措施即售予一般消費者使用，致警方得輕易查出手機來
    源，與一般故買贓物之人的銷贓模式顯然有間，被告是否明
    知系爭手機為贓物，益徵有疑。（四）公訴人論告時，另提
    及被告前因故買贓物案件經檢察官為不起訴處分，理應更為
    慎重等語，就被告未能立即撥打「姜國城」所留手機號碼確
    認身分，或以要求雙證件、拍照等更符合現今電信業者確認
    身分之方式留存證據而言，確非無據，惟即便認被告有能力
    注意及此，未能謹慎為之與故買贓物犯行，仍有差異。況被
    告在人力、設備有限，且先前未曾遇到以偽造證件冒名販售
    二手手機之人的情形下，有無此等認知，實非無疑。蓋對照
    臺灣板橋地方法院檢察署96年度偵字第27824 號偵查卷卷證
    資料，該案行竊者黃暐旻並未提供身分證件供被告核對，但
    留下正確年籍資料，致為警循線查獲；本案販售手機之人則
    是提供偽造之「姜國城」健保卡正本供閱，只是資料為杜撰
    ，無從追查。二者案情容有不同，要求被告因前案之經驗，
    對本案冒名販售贓物之非法手段有所預見，似嫌過苛，不足
    佐證被告明知系爭手機為贓物之事實。
四、綜上所述，檢察官所提證據，僅得證明系爭手機遭竊後，輾
    轉流入被告經營之「展嘉通訊行」，並由被告將之售予彭尚
    斌之妻周宥千的事實，與被告明知為贓物而買受之，尚屬有
    間；反面言之，被告所述向「姜國城」購買手機之經過，無
    證據足認不實，購買過程及購買價格，亦未見有明顯違反常
    情或購入價格與市價顯不相當的情況；另未經任何處置即將
    系爭手機售予他人，致警方輕易追查來源，則與情理不符；
    至偽造之「姜國城」健保卡上無照片，及被告曾因故買贓物
    案經不起訴等事證，均不足佐證被告明知系爭手機為贓物之
    事實，已論述如前。本案既乏積極證據足認被告犯行，基於
    無罪推定原則，應為被告無罪之諭知。
據上論斷，應依刑事訴訟法第301 條第1 項，判決如主文。
本案經檢察官郭峻豪到庭執行職務。
中    華    民    國    99    年    10    月    22    日
              刑事第十九庭審判長法  官  許炎灶
                                法  官  廖怡貞
                                法  官  吳佳穎
以上正本證明與原本無異。
如不服本判決應於收受判決後10日內向本院提出上訴書狀，並應
敘述具體理由；其未敘述上訴理由者，應於上訴期間屆滿後20日
內向本院補提理由書（均須按他造當事人之人數附繕本）「切勿
逕送上級法院」。
                                書記官  周百川
中    華    民    國    99    年    10    月    29    日

司法院資訊處製作；財團法人民間司法改革基金會備份。
